臺灣高等法院交通事件裁定　　　　　　　　　　　　九十三年度交抗字第一二五號
　　抗　告　人　甲○○
　　即受處分人
右抗告人因違反道路交通管理處罰條例案件，不服臺灣新竹地方法院九十二年度交聲
字第一六六號，中華民國九十三年一月十六日所為第一審裁定（原處分機關案號：交
通部公路總局新竹區監理所竹監自字第裁五○─Ｅ00000000號），提起抗告
，本院裁定如左：
    主      文
原裁定撤銷，發回臺灣新竹地方法院。
    理      由
一、受處分人甲○○於民國九十二年三月三日上午九時十分許，駕駛其所有八Ｕ─五
    九七號自用大貨車，行經新竹縣竹北市縣○○路、光明六路口交岔口，與郭榮華
    所騎乘之車號ＨＲＴ─九三一號重型機車發生擦撞，致郭榮華因而受傷，經新竹
    縣警察局竹北分局專責交通事故處理小組警員到場處理，製單舉發受處分人違反
    道路交通安全規則第八十九條第一項第六款規定，應依道路交通管理處罰條例第
    六十一條第三項規定處罰，受處分人於應到案日期前提出申訴，嗣經原處分機關
    調查結果，仍於九十二年八月五日，以竹監自字第裁五○─Ｅ00000000
    號裁決書，認受處分人仍有上開違反道路交通安全規則事由，依交通管理處罰例
    第六十一條第三項（原處分機關贅載第一款）規定，裁處吊扣駕駛執照三個月。
二、受處分人聲明異議意旨則以：受處分人於右揭時地駕駛八Ｕ─五九七號自用大貨
    車，郭榮華騎乘車號ＨＲＴ─九三一號重型機車，二車原同向停在縣政二路北上
    方向與光明六路交岔口等待綠燈，嗣綠燈亮起，郭榮華竟未依交通規則前行至光
    明六路待轉區左轉，逕自受處分人車前直接左轉，受處分人已上檔前行，俟發現
    郭榮華靠近後，隨即煞車仍煞避不及，故在內側道擦撞機車倒地，本件車禍發生
    原因，在於郭榮華未依規定兩段式左轉、違規騎乘內側車道所致，伊並未違反交
    通規則等語。
三、原法院則以：受處分人駕駛車號八Ｕ─五九七號自用大貨車與郭榮華騎乘車號Ｈ
    ＲＴ─九三一號重型機車，於前揭時地，同向停在縣政二路北上方向與光明六路
    交岔口等待綠燈，嗣綠燈亮起，郭榮華未前行至光明六路待轉區左轉，逕自受處
    分人車前直接左轉等事實，此為受處分人所自承，核與郭榮華警詢問筆錄內容相
    符。又受處分人於該院自承：大貨車之正前方撞擊證人之機車側面，核與證人郭
    榮華所為大貨車右前輪撞到機車右後輪之證述大致相符，並有新竹縣警察局竹北
    分局交通事故處理小組交通事故談話紀錄表在卷足參，是以，受處分人綠燈起步
    前並未注意前後左右有無障礙或車輛而撞擊機車，致機車騎士郭榮華倒地受傷之
    事實，應堪認定。綜上，受處分人確有起步前疏未注意前後左右有無障礙或車輛
    行人之違反交通規則事由，且肇事致人受傷，原處分機關以受處分人違反交通規
    則第八十九條第一項第六款規定，依道路交通管理處罰條例第六十一條第三項規
    定，裁決吊扣異議人駕駛執照三個月，於法核無不合，而駁回受處分人之異議。
四、按「行車前應注意之事項，依左列規定：‧‧‧六起步前應‧‧‧注意前後左右
    有無障礙或車輛行人，‧‧‧」，又汽車駕駛人，駕駛汽車違反道路交通安全規
    則，因而肇事致人受傷者，吊扣其駕駛執照三個月至六個月，道路交通安全規則
    第八十九條第一項第六款、道路交通管理處罰條例第六十一條第三項固分別定有
    明文，然此違規事實之有無，應依證據認定。本件事故發生經過情形，據受處分
    人於原審陳稱「紅燈時，我停在內側車道第一部車，我停在縣政二路北上，綠燈
    我就前進，對方是一部機車，他從我右邊插過來，我車子正前方撞到機車側面，
    機車跌倒受傷。」、「（當時時速）剛啟動，我是手排車。」、「機車本來就不
    應左轉，那是二段式的，我前面沒有車，綠燈我前進。」、「我起動的時候很慢
    ，我已經換第三檔，表示已經有一段時間，證人郭榮華機車才騎過來。」，而據
    證人即機車駕駛人郭榮華於警詢時稱「肇事前，我騎乘重機ＨＲＴ─九三一號沿
    縣政二路由南向北欲轉向西行駛時，有一部自大貨車八Ｕ─五九七號沿縣政二路
    南向方向行駛撞到我，致發生車禍。」、「當時我被撞倒在地上，我不清楚是否
    剛綠燈。」，雖亦指稱受處分人所駕駛大貨車確與渠所駕駛機車發生碰撞無訛；
    然就如何發生碰撞乙節，據證人郭榮華於九十二年三月三日在新竹縣警察局竹北
    分局交通事故處理小組員警詢問時陳稱「我騎ＨＲＴ─九三一重機車沿縣政二路
    由南向北欲轉向西行駛，要往臺灣銀行方向，當時紅燈，我想騎到比較靠臺銀方
    向轉彎車道，剛好變綠燈，因大車（八Ｕ─五九七自大貨）的視線有死角，所以
    大車一起步，就與我發生車禍。」，亦有交通事故談話紀錄表影本在卷可稽，是
    依交通事故談話紀錄上開記載，證人郭榮華係於變換行進方向之際，適該處路口
    交通號誌轉換為綠燈，遂遭由受處分人駕駛甫起步之大貨車撞及，而當時受處分
    人於起步時，其所駕駛大貨車與郭榮華所駕駛機車之間有無其他車輛足以妨礙受
    處分人查覺郭榮華所駕駛之機車、郭榮華起意變換行進方向之位置與大貨車因紅
    燈暫停位置之距離，是否足供受處分人於發覺郭榮華變換方向時採取適當煞避免
    碰撞措施，均與受處分人於起步前有無違反前揭注意義務之認定有關，原審就該
    部分事實未予詳查，遽認受處分人確有違反交通安全規則肇事致人受傷，而駁回
    受處分人對原處分之異議，自有未合，爰由本院將原審裁定撤銷，並發回原法院
    續行調查更為妥適之處理。
據上論斷，應依道路交通案件處理辦法第二十六條，刑事訴訟法第四百十三條前段裁
定如主文。
中　　華　　民　　國　  　九十三  　　年      三      月     三十一     日
                            臺灣高等法院交通法庭
                                審判長法  官  許  國  宏
                                      法  官  洪  光  燦
                                      法  官  林  勤  純
右正本證明與原本無異。
本裁定不得再抗告。
                                      書記官  葉  瑩  庭
中　　華　　民　　國　  　九十三  　　年      三      月     三十一     日
